臺灣高等法院臺南分院刑事判決　　　　　　　　九十二年度上易字第九七七號　Ｇ
　　　上　訴　人　臺灣嘉義地方法院檢察署檢察官
　　　被　　　告　甲　○　○
右上訴人因被告侵占案件，不服臺灣嘉義地方法院九十二年度易字第三四九號中華民
國九十二年九月十二日第一審判決（起訴案號：臺灣嘉義地方法院檢察署九十二年度
偵字第五三八四號），提起上訴，本院判決如左：
      主      文
上訴駁回。
      理      由
一、公訴意旨以：被告甲○○自民國（下同）九十一年七月三日開始，以車牌號碼Ｈ
    Ｏ─一九一號貨車靠行於峻榮交通公司，從事貨運工作，為從事業務之人。嗣於
    九十一年十一月七日接獲告訴人嘉保企業社（負責人乙○○）通知，前往統一企
    業股份有限公司（下稱統一公司）楊梅廠載運二十四板飲料至統一公司新市廠，
    竟意圖為自己或他人不法之所有，侵占業務上持有統一公司之臺灣綠茶一百箱、
    英式紅茶一百箱，每箱單價新臺幣（下同）四百八十元，合計九萬六千元之貨品
    。因認被告涉犯刑法第三百三十六條第二項之業務侵占罪嫌等語。
二、公訴人認被告涉犯上開業務侵占罪嫌，無非以證人黃順進即乙○○之父於偵查中
    證稱：伊並未以電話聯絡被告前往統一公司楊梅廠載運飲料，亦未同意被告自行
    至統一公司楊梅廠購貨交還；被告係將貨物失竊之事告知證人黃李秀衍即乙○○
    之母，因貨運部分均由證人黃李秀衍處理等語。另證人黃李秀衍亦於偵查中證稱
    ：本件全部係伊處理，被告於九十一年十一月八日下午告知貨物遺失時，曾與證
    人黃順進駕車前往失竊現場查看，隨後並以電話要求被告必須報案等語。另證人
    即嘉義縣警察局竹崎分局鹿滿派出所警員洪步青於偵查中證稱：於九十二年三月
    二十八日晚間九時左右，被告曾至派出所表示欲請教問題，惟並未表示報案等語
    。此外，復有飲料部臨時出貨傳票在卷可稽等由為其論據。
三、按犯罪事實應依證據認定之，無證據不得推定其犯罪事實。次按不能證明被告犯
    罪，應諭知無罪之判決。刑事訴訟法第一百五十四條、第三百零一條第一項前段
    分別定有明文。復以告訴人之告訴，係以使被告受刑事訴追為目的，是其陳述是
    否與事實相符，仍應調查其他證據以資審認，有最高法院五十二年臺上字第一三
    ○○號判例可資參考。又按被害人之陳述如無瑕疵，且就其他方面調查又與事實
    相符，固足採為科刑之基礎，倘其陳述尚有瑕疵，則在未究明前，遽採為論罪科
    刑之根據，即難認為適法，有最高法院六十一年臺上字第三○九九號判例可資參
    佐。又事實之認定，應憑證據，如未能發現相當證據，或證據不足以證明，自不
    能以推測或擬制之方法，以為裁判基礎（最高法院四十年台上字第八六號判例參
    照）。復認定不利於被告之事實，須依積極證據，茍積極證據不足為不利於被告
    之認定時，即應為有利於被告之認定，更不必有何有利之證據（最高法院三十年
    上字第八一六號判例參照）。又被告否認犯罪所持之辯解，縱屬不能成立，仍非
    有積極證據足以證明其犯罪，不能遽為有罪之認定，最高法院三十年上字第一八
    三一號判例要旨可資參照。
四、被告甲○○自始至終堅決否認有何業務侵占犯行，並辯稱：九十一年十一月七日
    是貨運行老闆黃順進打電話聯絡我至統一公司楊梅廠載運飲料，當天晚上載至我
    家附近空地停地，我就回家睡覺，隔天早上起床準備開車載至統一公司新市廠交
    貨，發現貨品遭竊，下午四、五點我曾打電話告知黃順進，他說如果我有保險就
    去報案，如無則去購買交還統一公司新市廠即可，因我至鹿滿派出所報案，但值
    勤警員告以時間過久無法開立報案三聯單而未接受報案。該二百箱飲料不知被誰
    偷的，因為未保竊盜險，且當天急著要到臺南交貨，所以沒有報案，我不可能先
    侵占貨物，再賠償告訴人七萬元，但不遂黃順進要求九萬元之意，他才告我等語
    。經查：被告於九十一年十一月七日受告訴人黃順進通知，前往統一公司楊梅廠
    載運臺灣綠茶一百箱、英式紅茶一百箱，嗣該二百箱飲料不見而未能載至統一公
    司新市廠交貨等情，已據被告所坦認（見第八三號偵查卷第十頁、本院九十三年
    一月六日審判筆錄），並有編號○○二九九八號臨時出貨傳票一紙在卷可稽（見
    第八三號偵查卷第二八頁），然被告以貨車載運商品，中途遭他人竊取，尚非絕
    不可能，至被告曾否向警察機關報案，尤與構成侵占與否無關，況被告苟有侵占
    行為，報案謊稱失竊更足以掩飾其犯罪，因此，被告縱疏未報案，難據此推測其
    有侵占飲料之犯行。再者，被告於右開時日除上述飲料外，亦運送其他品名飲料
    ，有編號○○三六七九、○○三六八○號臨時出貨傳票可參（見第八三號偵查卷
    第二八頁），被告如有侵占之舉，何不連同其他品名之飲料一併侵占，反於事後
    賠償告訴人七萬元（見原審卷第十六、十七頁），況公訴人並未舉證證明被告如
    何將該批飲料侵占、究係為自己或為他人不法之所有而侵占，益見被告並未侵占
    飲料，從而不能僅以被告未將貨物送達約定地點，即認被告有公訴意旨所指犯行
    。
五、綜上所述，被告辯稱其無公訴意旨所指之犯罪事實，應足採取。此外，本院復查
    無其他證據證明被告確有公訴人所指之犯行，揆諸首開說明，被告被訴犯罪應屬
    不能證明，原審因予諭知無罪，本院經核其認事用法，均無不合。檢察官上訴無
    理由，應予駁回。
據上論斷，應依刑事訴訟法第三百六十八條，判決如主文。
本案經檢察官廖椿堅到庭執行職務。
中    華    民    國      九十三      年      一      月      二十      日
                                  臺灣高等法院臺南分院刑事第四庭
                                      審判長法官  鄭    文    肅
                                            法官  高    明    發
                                            法官  王    浦    傑
右正本證明與原本無異。
不得上訴。
                                      法院書記官  蔡    振    豐
中    華    民    國      九十三      年      一      月      二十      日
